臺灣高等法院臺南分院刑事判決　　　　　　 九十年度上訴字第一四七號 孝股
　　上　訴　人　　臺灣嘉義地方法院檢察署檢察官
　　上訴人即被告　辛○○
　　選任辯護人　　曾柏暠
　　上訴人即被告　丁○○
右上訴人因被告辛○○、丁○○等人妨害自由案件，不服臺灣嘉義地方法院八十八年
度訴字第六三六號中華民國九十年十月三日第一審判決（起訴案號：臺灣嘉義地方法
院檢察署八十八年度偵字第六四八一號、第六四八二號），提起上訴，本院判決如左
：
    主  文
原判決撤銷。
辛○○、丁○○、庚○○、壬○○、戊○○、甲○○均無罪。
    理  由
一、公訴意旨略以：緣被告丁○○與告訴人癸○○、被害人丙○○間有金錢上之糾紛
    ，被告丁○○告知其夫即被告辛○○此事後，被告辛○○與其妻丁○○遂與友人
    即被告庚○○、壬○○、戊○○、甲○○等人共同基於剝奪他人行動自由之犯意
    聯絡，於民國（下同）八十八年七月二日凌晨二時許，在被告丁○○所開設位於
    嘉義市○○○路八八號「叮噹寵物店」（下簡稱叮噹寵物店）前，由被告辛○○
    強押告訴人癸○○上被告庚○○所駕駛之車號Ｊ五─六一三六號自小客車，由被
    告甲○○、戊○○強押被害人丙○○上被告壬○○所駕駛之車號ＶＬ─二三七八
    號自小客車，而剝奪告訴人癸○○、被害人丙○○之行動自由，二部車隨即開往
    被告丁○○位於嘉義市○○街一一巷二六號住處，由被告丁○○、辛○○與告訴
    人癸○○商談金錢糾紛之處理事宜未果，又開車將告訴人癸○○、被害人丙○○
    載往嘉義市○○街一二一號五樓之六之租住處內，繼續談金錢糾紛之處理問題。
    被告辛○○並基於恐嚇之犯意，對告訴人癸○○恫稱：「本來這件事是要交給外
    面黑社會的人來處理，姑念你與丙○○沒有前科，才自行處理，若不還錢，要讓
    你女兒沒有學校唸」等語，致告訴人癸○○聽聞此脅迫之言詞後，心生畏懼而危
    害於安全。嗣於同日上午八時許，被告辛○○、庚○○、壬○○、甲○○、戊○○五人（以下簡稱被告辛○○等五人），又駕駛乘坐同前二部車將告訴人癸○○
    、被害人丙○○載往高雄縣茄萣鄉○○村○○○街一六二號之丙○○住處，由被
    害人丙○○之妻吳陳麗華拿出新臺幣（下同）三萬元交丙○○，再由被害人丙○○將三萬元交被告辛○○收執。之後，被告辛○○等五人又駕車將告訴人癸○○
    、被害人丙○○載至臺南縣永康市○○○街三九巷十號丙○○之友人陳照和住處
    ，而於同日中午十二時許到達該處，然陳照和向被害人丙○○、被告辛○○表示
    ，並無錢可供被害人丙○○借用。後於同日下午三時許，被告辛○○等五人又駕
    車將告訴人癸○○、被害人丙○○載回「叮噹寵物店」，被告丁○○遂基於與被
    告辛○○共同恐嚇之犯意聯絡，由被告丁○○向告訴人癸○○、被害人丙○○恫
    稱「本件如果讓黑社會處理，就沒那麼容易」，而被告辛○○接續恫稱：「至少
    要斷手或斷腳」等語，致告訴人癸○○、被害人丙○○心生畏懼而危害於安全。
    迄同日晚上九時三十分許，被害人丙○○向被告辛○○與丁○○表示，願意隔日
    拿三萬元或郵寄三萬元給被告丁○○，至此被告辛○○與丁○○始同意讓被害人
    丙○○回去，並於同日晚上十時許，讓告訴人癸○○返回嘉義市○○街一二一號
    五樓之六之租住處。因認被告辛○○、丁○○犯有刑法第三百零二條第一項、第
    三百零五條之罪嫌；被告庚○○、壬○○、戊○○、甲○○均犯同法第三百零二
    條第一項之罪嫌云云。
二、按犯罪事實應依證據認定之，無證據不得推定其犯罪事實。又不能證明被告犯罪
    者，應諭知無罪之判決，刑事訴訟法第一百五十四條、第三百零一條第一項分別
    定有明文。再事實之認定，應憑證據，如未能發現相當證據，或證據不足以證明
    ，自不能以推測或擬制之方法，為裁判基礎（最高法院四十年臺上字第八六號判
    例參照）。再告訴人之告訴，本以使被告受刑事訴追為目的，故其陳述是否與事
    實相符，自應調查其他證據，以資審認，苟其所為攻擊之詞，尚有瑕疵，則在此
    瑕疵未予究明以前，即不能遽採為斷罪之基礎（最高法院六十九年臺上字第一五
    三一號判決參照）。另按認定犯罪事實，所憑之證據，雖不以直接證據為限，間
    接證據亦包括在內，然無論直接或間接證據，其為訴訟上之證明，須於通常一般
    之人均不致於有所懷疑，而得確信其為真實之程度者，始得據之為有罪之認定，
    倘其證明尚未達到此一程度，而有合理性懷疑之存在時，即無從為有罪之認定，
    此亦有最高法院七十六年臺上字第四九八六號判例可資參照。
三、本件公訴人認被告辛○○、丁○○、庚○○、壬○○、戊○○、甲○○分別涉犯
    上開罪嫌，無非係以（一）前開恐嚇及妨害自由等事實，業據告訴人癸○○於法
    務部調查局嘉義市調查站及偵查中指訴不移。（二）並經証人丙○○、吳陳麗華
    、陳照和於調查、偵查時證述明確等情，為主要論罪依據。
四、上訴人即被告壬○○、甲○○經本院合法傳喚，無正當理由不到庭，惟據其以前
    到庭與被告辛○○、丁○○、庚○○、戊○○均否認有何前揭犯行。
  (1)被告辛○○辯稱：（一）當日係告訴人癸○○、被害人丙○○主動打其行動電話
    與之聯絡要再向其要七萬元作法事，被告庚○○、壬○○、甲○○、戊○○怕其
    受騙遂一同搭乘其所有車號ＶＬ─二三七八號自小客車前去叮噹寵物店與告訴人
    癸○○會面，會面後，其拆穿告訴人癸○○之詐騙行為，告訴人癸○○遂要求前
    去上開康樂街租住處聯絡主謀沈家弘出面解決，其因而與被告庚○○、壬○○、
    甲○○及戊○○、告訴人癸○○、被害人丙○○一起前去告訴人癸○○之上開租
    住處，惟遲至同日凌晨三、四時許告訴人癸○○均無法聯絡到沈家弘，其表示要
    依法處理，告訴人癸○○、被害人丙○○要求其不要報警，並自願要其駕車載彼
    等南下高雄、台南籌錢償還，且互核告訴人癸○○與被害人丙○○所指訴之被害
    情節，二者有所出入，可見告訴人癸○○、被害人丙○○所指訴之被害情節應係
    捏照，其未剝奪告訴人癸○○、被害人丙○○行動自由，亦未以言詞恫嚇告訴人
    癸○○云云；（二）當日南下高雄及台南，途中曾至早餐店吃早餐、且行經高速
    公路收費站等處，至高雄時，被告等人亦與被害人丙○○前往証人吳陳麗華工作
    之診所，若果真有妨害自由之事實，告訴人癸○○及被害人丙○○何以均無一語
    求救，已有違常情；再依叮噹寵物店內之電話通聯記錄，告訴人癸○○自該日十
    五時至二十二時許指稱遭剝奪行動自由之七個小時內，曾撥打電話達十餘通電話
    ，參以其通話時間多則一、二十分鐘以上，如此機會得以對外聯絡，焉有不求援
    之理。此外，告訴人癸○○當晚返回前開租處時，曾打電話感謝被告辛○○讓告
    訴人分期付款，並邀被告辛○○外出去吃消夜一節，若被告等人涉及不法，告訴
    人於遭剝奪行動自由長達二十個小時，衡之經驗法則，勢必對被告辛○○膽顫心
    驚，豈有再打電話與被告辛○○聯絡之理。（三）再証人陳照和與告訴人癸○○
    、被害人丙○○均係熟識數年之朋友，彼此又可通金錢之親密關係以觀，若確有
    感覺告訴人及被害人二人正遭控制行動陷於危難之中，豈有放任不理，竟未於被
    告離去後立即報警之理。足見証人陳照和於調查站之証詞不足採信。
  (2)被告丁○○辯稱：被告辛○○、庚○○、壬○○、甲○○、戊○○（以下簡稱被
    告辛○○等五人）前去與告訴人癸○○商談解決糾紛時，其在樓上睡覺，並不在
    場，其未剝奪告訴人癸○○與被害人丙○○之行動自由等語。
  (3)被告庚○○、壬○○、甲○○、戊○○則均辯稱：其等係由被告庚○○駕駛上開
    被告庚○○所有之自小客車載去被告辛○○家找被告辛○○，因怕被告辛○○受
    騙，才一起陪被告辛○○前去叮噹寵物店與告訴人癸○○會面，其等僅搭乘上開
    被告辛○○所有之自小客車去叮噹寵物店，因被告癸○○、被害人丙○○以無交
    通工具為由，要求其等與被告辛○○搭載彼等至高雄、台南籌錢，被告庚○○才
    會於八十八年七月二日清晨，由被告壬○○駕駛被告辛○○之自小客車載其回家
    開車，二部車再一起南下籌錢，其等並未剝奪告訴人癸○○、被害人丙○○行動
    自由等語。
五、經查：
 （一）被告辛○○等五人如何於前揭時、地強押告訴人癸○○、被害人丙○○上車
       ，如何南下高雄及台南籌錢，及如何經釋放等事實，固據告訴人癸○○及被
       害人丙○○於調查站調查、偵查中及原審及本院調查時指明在卷。然依告訴
       人癸○○及被害人丙○○之歷次指訴內容觀之：
     (1)告訴人癸○○就與被告辛○○約定在前開叮噹寵物店前，與被害人丙○○如
       何被押上車一節，於偵查中指稱「．．．。然後辛○○抓住我右手臂，把我
       帶上一輛黑色ＢＭＷ車上．．．）等語（見偵查卷第一０一頁反面）；然於
       原審八十九年一月十八日訊問時則稱「．．．。辛○○一人拉我們二人上車
       ．．．。當時另四人沒有出手拉我．．．。當時我沒有注意看丙○○是否也
       是被拉上車」等語（見原審卷第四十二頁）；嗣於原審八十九年五月十七日
       訊問時則稱「（為何於本院八十九年一月十八日調查說是辛○○一人拉你們
       二人上車）是他們一夥人拉我上黑色的車子，丙○○被拉上白色ＢＭＷ車子
       」（見原審卷第九十九頁）。則就被告辛○○等五人究係何人以強拉上車之
       方式妨害告訴人癸○○之自由之重要之點，告訴人竟為上開不一致之指訴，
       則被告辛○○等五人是否確有告訴人癸○○所指妨害自由之事實，已非無疑
       。
     (2)再者，被害人丙○○於偵查中指稱「．．．。我是被壬○○、甲○○、戊○○其中一人推上車的，然後由壬○○開車，是白色ＢＭＷ車」等語（見偵查
       卷第一０二頁）；但於原審八十九年一月十八日訊問時稱「．．．。當庭被
       告五人（即被告辛○○、庚○○、壬○○、戊○○、甲○○）即將我押到車
       上，當時有二台車因天太黑我看不清楚是那二個人推我上車）（見原審卷第
       四十三頁反面）。核與被害人於偵查中所指訴係「一人推其上車」一節並不
       相符。嗣於原審八十九年五月十七日訊問時，又稱「當天有二、三人說他們
       是警察，將我拉入一台黑色的車子」等語（見原審卷第一百頁）。不惟與其
       前開指稱「推入車內之人數不符」、且與被害人當日係座進「白色」車子一
       節，又有出入。則被害人丙○○若果真為被告辛○○等五人強拉上車而妨害
       自由，衡情就被告辛○○等五人當日如何妨害自由，豈有為上開前後互不一
       致之指訴。況依告訴人癸○○、被害人丙○○所指被告辛○○等五人妨害自
       由之時間長達七、八小時，則彼等就案發狀況應記憶深刻，竟就案發當日係
       由何人強拉或強推上車，或上那輛車之重要之點，為上開不相一致之指訴，
       且依案發當日被告辛○○等五人所駕駛之車輛，一為黑色、一為白色，顏色
       分明，並無因顏色相近而易生混淆之情事，竟為不同之指訴，則彼等前開所
       指被告辛○○等人妨害自由等情，是否真實，已非全然無疑。
（二）依告訴人癸○○、被害人丙○○所指，當日凌晨二時許，為被告辛○○等人強
      拉上車後，即開往被告辛○○前開住處，再開往告訴人癸○○右揭租處，再南
      下高雄、台南、復又返回前開叮噹寵物店後，始為被告辛○○等人釋放，前後
      歷經七、八小時之久。然於被告辛○○等五人分別搭載告訴人及被害人南下高
      雄未上高速公路前，彼等曾與告訴人、被害人至嘉義市路邊之豆漿店吃早餐，
      而該店內除被告辛○○與告訴人、被害人在場外，復有其他人在場吃早餐一節
      ，為告訴人癸○○於本院調查時陳明在卷（見本院九十一年一月三日訊問筆錄
      ）。再自嘉義市南下高雄，沿高速公路通過數個收費站。則若果真告訴人及被
      害人之行動自由為被告辛○○等五人所控制，則以被告辛○○等五人南下高雄
      之路線，告訴人及被害人並非全無機會對外求救，尤以告訴人游麗照所指被告
      辛○○於告訴人前開租居處時，曾恐嚇稱「本來這件事是要交給外面黑社會的
      人來處理，姑念你與丙○○沒有前科，才自行處理，若不還錢，要讓你女兒沒
      有學校唸」等語，告訴人癸○○、被害人丙○○在有機會求援之情況下，竟未
      有支句片語求救，已悖常理。再者，被告辛○○等人與告訴人、被害人共同至
      高雄後，曾由被告辛○○與被害人丙○○進入証人吳陳麗華工作之診所；另至
      証人陳照和位於台南市住處借款時，係由被告辛○○與被害人丙○○下車找証
      人陳照和上車談，又據告訴人癸○○指明在卷（見原審卷第四十三頁第一行起
      ），而証人陳照和亦証稱「當日丙○○與辛○○進屋，辛○○表示不要在房屋
      內談，隨即帶領我與丙○○進入一輛深色ＢＭＷ車內，當時車內已有另一名男
      子（擔任駕駛），前乘客座有癸○○、我則坐後座中間，左右分別為辛○○及
      丙○○」等語（見偵查卷第二十七頁反面至第二十八頁正面）。而診所為公共
      場所，當日既由被告辛○○單獨一人與被害人丙○○進入診所，則被害人丙○○何以不求救，且依証人陳照和所稱，其進入車內時，車上除駕駛座之被告外
      ，告訴人癸○○坐於駕駛座旁之乘客坐，另被害人丙○○與被告辛○○則分坐
      於後面二旁，則告訴人癸○○、被害人丙○○均坐於車門邊，何以不開車門逃
      跑。甚且，証人陳照和既坐於後座中間，足見証人陳照和較被害人丙○○先進
      入車內，且被告辛○○又在另一邊，另証人陳照和要離去時，亦是被害人丙○○先下車，則告訴人、被害人在上、下車之際，何以不趁逃離求援，顯有可疑
      之處，則被告辛○○等人辯稱並未控制告訴人、被害人自由，顯非全然無可採
      信。
（三）依告訴人癸○○於調查站所指「另外於八十八年七月二日下午三點以後，辛○○強押我及丙○○回到叮噹寵物店時，曾強迫我向親友借錢，我乃使用該店電
      話向我姐妹及朋友借錢，他們分別為胞姐游麗華、胞妹游朱麗蓮、朋友己○○
      」等語（見偵查卷第十五頁）。而參酌案發當日被告辛○○等人與告訴人、被
      害人自高雄、台南返回前開叮噹寵物店後，該寵物店之通聯紀錄（附於本院卷
      ）所示，自該日十五時二十七分十九秒起至二十一時三十分三十四秒止，告訴
      人癸○○共撥打十通電話予胞妹游朱蓮、二通電話予胞姐游麗華、四通電話予
      朋友己○○，然均未一語求援，為告訴人游麗華陳明在卷（見本院九十一年一
      月三日訊問筆錄）。且告訴人竟於當日晚上十時許獲釋後，於十一時二十分許
      再打電話予被告辛○○，又有該電話通聯紀錄附於本院卷足憑。經本院質之「
      當天晚上十一時二十分有否打電話給辛○○一節，告訴人稱「有，我要確認他
      還有沒有再監視我」等語，復又稱「哪位朋友告訴妳可以告妨害自由）己○○
      」、「（當天晚上十一點二十分，為何不報警要打電話給辛○○）我想說他已
      經放我回來就好了，因為我不甘心我的藝品被被告他們洗劫一空，我打電話給
      他們局長，他們局長要我到他們局裡談，我不願意，所以直接去報案」等語（
      均見本院同日訊問筆錄）。然告訴人既經被告辛○○等人限制自由長達八小時
      之久，且依告訴人所指，其間被告辛○○或被告丁○○夫婦曾以前開言語恐嚇
      ，則於突然獲釋，為其生命案全，理應避之猶恐不及，竟於獲釋一小時後，再
      打電話與被告辛○○聯絡，而不報警處理，事後再稱「要確定被告辛○○還有
      沒有再監視我」等語，已悖常理，實難信採。況証人己○○到庭証稱「（八十
      八年七月二日下午四時二十九分以後至六時十三分這段時間，癸○○有否打行
      動電話找你）這幾年之間，她有打二、三通電話給我要借錢，詳細時間我忘了
      」、「她打來時說她很缺錢用，五百、一千都可以，他要繳錢，沒說要繳什麼
      錢」、「（她打行動電話來時，有沒有說被人家押著急需要錢）沒有」等語（
      見本院九十一年三月七日訊問筆錄），則告訴人癸○○所稱「係己○○告訴可
      以告妨害自由」等語，已無可採。
（四）綜上所述，告訴人癸○○所指被告辛○○等五人如何強押妨害自由情節，與被
      害人丙○○所稱，二人互有不符，且彼等自嘉義市至高雄、台南籌錢，既有多
      處求援之機會，無隻字片語求救，告訴人癸○○於叮噹寵物店多次打電話給親
      友，亦未求援，經釋放後，又與被告辛○○聯絡，更未報警處理，衡之常情，
      再再相悖，是告訴人癸○○、被害人丙○○之前開指訴，已難信採。
（五）又查証人陳照和雖於調查站証稱：被害人丙○○向其借錢時，神色有異，丙○○行動自由應受控制等語（見偵查卷第六十九頁反面）。但參酌証人陳照和於
      調查站証稱與被害人丙○○、告訴人癸○○均係熟識多年之朋友，彼此又可融
      通借款之親密關係，若果真被害人丙○○當日借錢時神色有異，行動自由遭控
      制，衡情豈有放任不管之理。是証人陳照和之上開証詞，顯係憶測之詞，自無
      可取。
（六）証人吳陳麗華雖又証稱「八十八年七月二日七時許，我先生丙○○以電話通知
      我，表示有人要向他討債．．．。我先生由一名男子控制至我工作地點．．．
      找我要錢，我表示正在工作中．．．。我約於十一時三十分返回住所，即見我
      先生丙○○、癸○○被三、四名男子控制行動，我乃被迫將原欲繳納兒女註冊
      費之三萬元交付予討債主導者，並懇求渠等釋放我先生丙○○，惟主事者仍帶
      走我先生，並要我續籌足十二萬元才肯放人」等語（見偵查卷第六十五頁）。
      但於原審審理時則稱「當天早上小約七時許，我還在睡覺，我先生突然打電話
      回茄定家中，跟我說他要回家拿錢要我去籌三十萬元給他，他待會會回來拿，
      我當時還在睡夢中，只覺得他講話的語氣很緊張，後來我跟他說我沒有那麼多
      錢，他說至少也可以籌到一五萬元。」、「我當時覺得我先生好像有被控制行
      動自由，．．．。我拿三萬元給我先生，我先生當場再轉交給辛○○，且要求
      他們不要再帶我先生離開，但他們還是把他帶走」等語（見原審卷第一一四頁
      至一一六頁）。然經質之証人吳陳麗華「到底有無告訴辛○○三萬元給你後，
  被害人丙○○是否可以不用跟著他們走」一節，証人吳陳麗華証稱「我是進去
      房間內拿錢時，我女兒問我是否要留一萬元當妹妹的學費，我對我女兒說不用
      ，我對我女兒說如果三萬元給他們，你爸爸可以不用與他們走，這樣也是可以
      。但我沒有告訴辛○○這些話」等語（見原審卷第一一七頁），已與証人吳陳
      麗華上開所証述「要求他們不要再帶我先生離開，但他們還是把他帶走」不符
      。再証人吳陳麗華於原審審理時雖又証稱「當天晚上有請代表打電話給派出所
      報案」（見原審卷第一一八頁第一行）。然經原審向高雄縣警察局湖內分局結
      果，証人吳陳麗華並非向派出所報案，而係委請高雄縣茄萣鄉民代表薛明和處
      理此事，但經高雄縣警察局湖內分局茄萣分駐所警員吳南劍前往了解結果，証
      人吳陳麗華係指「被害人丙○○因不詳原因與友人外出未歸，恐生事故，而透
      過薛代表向該分駐所查詢如何處理事宜，經警員吳南劍告知可先至分駐所報案
      丙○○協尋人口」，又有該湖內分局八十九年十二月十二日湖警刑字第七五七
      二號函所附之報告附卷足憑（見原審卷第一二四頁）。則依証人吳陳麗華上開
      証詞，其既已知悉被害人丙○○經被告辛○○等人限制自由，何以不向警方報
      案或透過薛代表報案，而僅以「丙○○因不詳原因與友人外出未歸，恐生事故
      」為由透過薛代表向該分駐所查詞如何處理，亦有可疑之處，自難以証人吳陳
      麗華之上開証詞，即認被告辛○○等人有何以「強暴、脅迫或其他非法方式」
      妨害告訴人及被害人之行動自由。
（七）被告辛○○案發時為嘉義市警察局刑警隊警員，為告訴人癸○○所知悉。而本
      件起因於被告辛○○懷疑告訴人癸○○、丙○○等人以做法事求平安為由，而
      向其妻即被告丁○○詐騙金錢，適告訴人癸○○於案發當日又打電話索取七萬
      元作法事，經被告辛○○與之約定見面地點後，而引發本件事端，並與告訴人
      癸○○、被害人丙○○共同至告訴人位於嘉義市○○街之租處，由告訴人癸○○連絡沈家宏出面解決，並要求被告辛○○不要辦他詐欺等情，業據被告辛○○、丁○○於本院審理時供明在卷（見本院九十年十二月十二日訊問筆錄、九
      十一年四月三日審判筆錄）。且依案發當日告訴人癸○○嘉義市○○街租處之
      電話通聯紀錄所載，自當日凌晨三時五十五分二十秒起至九時十七分二十五秒
      止，共有六通電話打給案外人沈家宏觀之，足認被告辛○○、丁○○上開所供
      ，因懷疑告訴人等以做法事為由詐騙被告丁○○錢財，而引發本件事端等語，
      尚非無據。則告訴人等因為被告辛○○懷疑詐騙，自知理虧，而為求被告辛○○不要辦他詐欺，而與被告辛○○等五人南下高雄、台南等地向被害人丙○○
      之配偶吳陳麗華籌錢或向証人陳照和借錢，衡之常情，亦無相悖之處。自難以
      被告辛○○等五人夥同告訴人、被害人當日一再南下高雄、台南籌錢等情，即
      認被告辛○○等五人有何妨害自由之事實。至於告訴人癸○○於調查站雖稱【
      與被告辛○○等人並無私人恩怨，亦無債務糾紛，而係彼等朋友「沈家宏」曾
      欠辛○○夫婦金錢，但沈家宏逃匿無蹤，辛○○、丁○○夫婦無計可施，乃向
      其及丙○○下手，由其與丙○○再向沈家宏催討」】等語（見偵查卷第五十六
      頁正面至反面）；於原審則稱「因他們（即被告辛○○、丁○○）簽大家樂沒
      有中，故拜拜之錢要我們退還。是沈家宏教他們如要簽中就要拜拜，他們在店
      中拜」等語（見原審卷第四十二頁正面至反面）。但依告訴人所稱，其與被害
      人丙○○既與被告辛○○夫婦既無任何私人怨隙，且無任何財務糾紛，衡情豈
      有自該日凌晨二時起即與被告辛○○等人打多通電話尋找「沈家宏」，並一同
      南下高雄、台南籌錢，告訴人更神色自若與被告辛○○一同前往嘉義市○○路
      銀樓詢問証人乙○○「告訴人有無至該銀樓賣黃金」，為証人乙○○於本院調
      查時証明在卷（見本院九十一年一月十七日訊問筆錄）。足認告訴人上開所稱
      與被告辛○○夫婦間無任何財務糾紛，而係「沈家宏」與被告辛○○夫婦有財
      務糾紛等語，顯係有所隱瞞而不可採信。
（八）按被告並無自証無罪之義務或責任，是縱令被告所辯不足採信，但在無其他証
      據足証犯罪之下，尚難以被告所辯不足採信，即可以此推論被告有何犯罪之事
      實。被告辛○○等五人均於原審供稱：其等於八十八年七月二日凌晨二時許，
      僅搭乘一部車（被告辛○○之上開自小客車）至叮噹寵物店與告訴人癸○○、
      被害人丙○○會面後，一起以步行之方式去告訴人癸○○之租住處，迄同日清
      晨才由被告壬○○駕駛被告辛○○之上開自小客車載被告庚○○回家開出其所
      有之上開自小客車，然後二部車再一起去搭載被告辛○○、甲○○、戊○○及
      告訴人癸○○、被害人丙○○南下籌錢云云。惟被告壬○○、甲○○及戊○○
      於原審審理時均供稱：被告庚○○在八十八年七月一日晚上係駕駛其所有之上
      開自小客車，搭載其等前去被告辛○○家，被告辛○○下班回家後，其等便與
      被告辛○○、庚○○一起改搭被告辛○○之上開自小客車前去叮噹寵物店，途
      中未再去其他地方云云（見原審卷第二０六至二０八頁），被告庚○○、壬○○、甲○○及戊○○既係搭乘上開被告庚○○所有之自小客車前去被告辛○○
      家中，嗣後其等與被告辛○○、庚○○又均改搭上開被告辛○○所有之自小客
      車至叮噹寵物店，顯見上開被告庚○○所有自小客車應停放於被告辛○○家附
      近，然被告壬○○、甲○○、戊○○與被告辛○○、庚○○復均供稱：八十八
      年七月二日清晨係被告壬○○搭載被告庚○○至被告庚○○家中開被告庚○○
      所有之上開自小客車云云，其間有矛盾之處。雖被告庚○○於原審審理時，對
      此質疑辯稱：其在前往叮噹寵物店途中，又將其所有之上開自小客車遷回家云
      云，然此又與被告辛○○、甲○○、壬○○及戊○○前開供述不符。然本件告
      訴人、被害人指訴被告辛○○等五人妨害自由等事實，既有前述之瑕疪，而証
      人陳照和、吳陳麗華之証詞又不足採信，則就公訴人據以認定被告辛○○等人
      涉犯妨害自由之主要証據均不足以証明被告辛○○等人有何前開犯行。縱令被
      告辛○○等五人上開辯解不足採信，揆諸上開說明，亦難以此即得「推論」被
      告辛○○等五人有何前開妨害自由等事實。此外，又查無其他積極証據足証被
      告辛○○等五人有何公訴人所指之妨害自由等犯行，應認不能証明被告辛○○
      等五人此部分之犯行。
（九）末查，本件公訴人認被告丁○○涉犯上開恐嚇及妨害自由、被告辛○○涉犯恐
      嚇等事實，亦係以告訴人癸○○、被害人丙○○之指訴為主要之論罪依據。但
      告訴人、被害人之指訴，既有前述之瑕疪，此外，又查無其他積極証據足証被
      告丁○○有何公訴人所指之妨害自由、恐嚇等犯行，被告辛○○有何恐嚇犯行
      ，揆諸前開最高法院六十九年臺上字第一五三一號判決意旨，應認不能証明被
      告丁○○、辛○○此部分之犯行。
六、原審未詳予審酌卷証資料，即依告訴人癸○○、被害人丙○○前開有瑕疵之指訴
    ，及証人陳照和推測之詞，暨証人吳陳麗華之証詞，而為被告辛○○等五人及被
    告丁○○有罪之判決，顯有未當。檢察官上訴意旨仍認被告辛○○、丁○○犯罪
    ，即無理由。被告辛○○等五人、被告丁○○上訴意旨否認犯罪，為有理由。自
    應由本院將原判決撤銷改判被告辛○○等五人、被告丁○○均無罪。
七、被告壬○○、甲○○經合法傳喚，無正當理由不到庭，爰不待其陳述逕行判決。
據上論結，應依刑事訴訟法第三百六十九條第一項前段、第三百六十四條、第三百七
十一條、第三百零一條第一項，判決如主文。
本案經檢察官吳忠賢到庭執行職務。
中      華      民      國    九十一    年      四      月     十七     日
                                     臺灣高等法院臺南分院刑事第五庭
                                             審判長法官  鄭  文  肅
                                                   法官  王  浦  傑
                                                   法官  陳  珍  如
右正本證明與原本無異。
檢察官如不服本判決，應於判決送達後十日內向本院提出上訴狀，其未敘述理由者並
出上訴狀後十日內向本院補提理由書（應附繕本)。
                                              法院書記官  周  美  莉
中      華      民       國   九十一     年      四     月      十九    日
